【裁判字號】    98,家抗,14
【裁判日期】    980710
【裁判案由】    聲請變更子女姓氏
【裁判全文】
臺灣屏東地方法院民事裁定              98年度家抗字第14號
抗  告  人  乙○○○
                        號
相  對  人  甲○○
                        號
上列抗告人因與相對人間請求聲請變更子女姓氏事件，抗告人對
於民國98年5月13日本院所為之裁定提起抗告，本院裁定如下：
    主  文
抗告駁回。
抗告費用新台幣壹仟元由抗告人負擔。
    理  由
一、抗告意旨略以：抗告人自幼受先父影響，先父祖籍江西德安
    縣人，抗告人退伍後返回江西故宅，因現從母姓「魯」，將
    來認祖歸宗時，繼承先父家產時，勢必遭受先父家族成員之
    阻礙，衍生法律問題而影響自身權益。又抗告人從母姓「魯
    」，抗告人之妻本姓「黃」，雖長子從抗告人之先父姓「張
    」而無絕嗣問題，惟因抗告人之子既未從父姓「魯」亦不從
    母姓「黃」，獨獨姓「張」，致其於學校遭受同儕譏笑。今
    因抗告人長子背負延續張家香火之責而無法改姓為「魯」或
    「黃」姓，唯恐其成長過程心理偏差，製造社會問題，爰提
    起抗告，請求廢棄原裁定，准予宣告抗告人變更姓氏為父姓
    等語。
二、按有下列各款情形之一，且有事實足認子女之姓氏對其有不
    利之影響時，父母之一方或子女得請求法院宣告變更子女之
    姓氏為父姓或母姓：一、父母離婚者。二、父母之一方或雙
    方死亡者。三、父母之一方或雙方生死不明滿三年者。四、
    父母之一方曾有或現有未盡扶養義務滿二年者，民法第1059
    條第5 項定有明文。是聲請變更子女之姓氏，除符合上開條
    項各款規定之情事外，尚須有事實足認該子女之姓氏對其有
    不利之影響，始足當之。而不利之影響須為法律上不利益，
    且依法益權衡與比例原則，須斟酌子女之原有姓氏一切情狀
    ，倘不變更其姓氏，確有造成法律上之不利益，且變更原姓
    氏之外，別無其他方法除去其不利益，始得為之，此乃身分
    法上法安定性原則考量。至於單純情感因素或法律另有救濟
    途徑時，均不得聲請變更姓氏，以維身分之安定性。
三、經查，抗告人主張其從母姓「魯」而非父姓「張」，將來繼
    承父親遺產恐遭家族阻礙云云，然未據提出任何證據以實其
    說，是其所言，尚難採信。況繼承係本於一定親屬身分關係
    而取得之權利，繼承人之姓氏與其得否繼承無關，繼承人亦
    不因與被繼承人不同姓氏而喪失繼承權。是縱使抗告人從母
    姓「魯」，亦不影響其得繼承父親遺產之權利。是抗告人以
    此主張魯姓對其有不利影響，尚難取信。又抗告人主張其子
    姓張，與抗告人魯姓或抗告人之妻黃姓均有不同，故其子在
    校遭受同儕譏笑云云，惟查，抗告人本從父姓為「張」姓，
    前曾為參加原住民特考，於父親過世後改從母姓，以取得原
    住民身分，而其子仍然維持張姓一情，業據抗告人於原審到
    庭陳述明確，並提出戶籍謄本1 份為證，堪信為真實。是抗
    告人前由父姓改為母姓時，應已能預見將來其子女與恐將與
    其不同姓氏。其既已改從母姓，面對其子之姓氏問題，即應
    積極處理，而其子亦非不得變更姓氏以為救濟。況抗告人之
    子縱使因姓氏在校遭受同儕譏笑，亦屬抗告人之子之姓氏對
    其有不利影響，而非屬抗告人之姓氏對抗告人本身有不利影
    響之問題。是抗告人上開主張，亦屬無據。原審裁定認抗告
    人曾經改姓一次，且未能提出其他不利影響之積極事證，本
    諸身分法上法安定性原則之考量，而駁回抗告人變更姓氏之
    請求，經核於法並無違誤。抗告人既未能提出其目前姓氏對
    其有不利影響之事證，抗告意旨指摘原裁定不當，求予廢棄
    ，非有理由，應予駁回。
四、依非訟事件法第21條第2 項、第24條第1 項、民事訴訟法第
    495 條之1 、第449 條第1 項，裁定如主文。
中    華    民    國    98    年    7     月    10    日
                  家事庭審判長法  官  廖文忠
                              法  官  林雅莉
                              法  官  楊中琪
以上正本係照原本作成。
如不服本裁定，僅得於收受本裁定正本送達後10日內，以適用法
規顯有錯誤為理由，向本院提再抗告狀，經本院許可後始可再抗
告。
中    華    民    國    98    年    7     月    10    日
                              書記官  簡慧瑛


司法院資訊處製作；財團法人民間司法改革基金會備份。
